臺灣臺北地方法院民事裁定
111年度訴聲字第18號
聲  請  人  詹逸軒  
法定代理人  詹慶瑋  
聲  請  人  詹早苗  
            張俊霖  
共同代理人  陳郁婷律師
相  對  人  蔡佩君  

上列當事人間請求返還信託財產事件（111 年度重訴字第1060號
），聲請人聲請許可為訴訟繫屬事實之登記，本院裁定如下：
    主  文
許可聲請人就如附表所示不動產為訴訟繫屬事實之登記。 
    理  由
一、本件聲請意旨略以：
　㈠本件聲請人乃臺北市○○區○○○路00號即如附表所示不動
    產（下合稱系爭不動產）共有人，各自應有部分均如附表所
    示。其等前於民國111 年9 月1 日將系爭不動產本於開發、
    管理、使用、收益、處分、經營、設定負擔與銷售系爭不動
    產之信託目的，與相對人成立信託合意而簽訂信託契約（下
    稱系爭契約），並確認其等乃受益人即委託人，於系爭契約
    消滅時系爭不動產歸屬人仍為委託人，則系爭契約應屬「自
    益信託」，依信託法第63條第1 項、民法第549 條第1 項規
    定得隨時終止系爭契約。詎相對人取得系爭不動產信託登記
    名義後，竟稱有意將系爭不動產以顯低於市價而有損其等所
    享有信託利益之低價出售，顯嚴重違反其等信託利益之虞，
    致使其等喪失對相對人之信賴基礎，遂委由律師以111 年10
    月31日臺北長春路郵局存證號碼2246號郵局存證信函（下稱
    系爭信函）終止兩造間就系爭不動產所成立一切信託、委任
    關係，且要求相對人於函到3 日內返還系爭不動產，未料相
    對人於同年11月1 日收受系爭信函後迄仍置若罔聞。
　㈡現兩造間就系爭不動產一切信託、委任關係均經本件聲請人
    合法終止，相對人繼續以信託為登記原因享有系爭不動產所
    有權已無法律上原因，致其等受有損害，其等遂依信託法第
    65條第1 款，民法第179 條、第541 條第2 項、第767 條第
    1 項前段規定，請求相對人各將系爭不動產應有部分移轉登
    記返還予其等；縱相對人收受系爭信函仍未能合法終止，其
    等仍以起訴狀繕本送達為終止兩造間就系爭不動產所成立包
    含但不限於系爭契約之一切信託與委任關係之意思表示，並
    以前述請求權基礎請求相對人各將系爭不動產應有部分移轉
    登記返還予其等。另本件聲請人既係立於系爭不動產實質所
    有人地位依民法第767 條第1 項前段所有物返還請求權規定
    ，請求相對人將系爭不動產移轉登記返還，此自屬基於不動
    產所有權所生之所有物返還請求權訴訟，為阻卻第三人因信
    賴登記而善意取得系爭不動產所有權，並避免確定判決效力
    所及之第三人受不測之損害，爰聲請裁定許可為訴訟繫屬事
    實登記等語。
二、按訴訟標的基於物權關係，且其權利或標的物之取得、設定
    、喪失或變更，依法應登記者，於事實審言詞辯論終結前，
    原告得聲請受訴法院以裁定許可為訴訟繫屬事實之登記。前
    項聲請，應釋明本案請求。法院為裁定前，得使兩造有陳述
    意見之機會。釋明如有不足，法院得定相當之擔保，命供擔
    保後為登記。其釋明完足者，亦同。民事訴訟法第254 條第
    5 項、第6 項、第7 項分別定有明文。其立法意旨在藉由將
    訴訟繫屬事實予以登記之公示方法，使第三人知悉訟爭情事
    ，俾阻卻其因信賴登記而善意取得，及避免確定判決效力所
    及之第三人受不測之損害。其所得聲請許可為訴訟繫屬事實
    登記之當事人，係指原告；其訴訟標的則限於基於物權關係
    者，以免過度影響被告及第三人之權益。
三、經查：
　㈠本件聲請人主張之事實，業據提出土地建築改良物信託契約
    書、不動產登記謄本、土地登記申請書、系爭信函暨收件回
    執為佐，並經本院調取相關卷宗、最新不動產登記謄本核閱
    無訛，堪認其等就本案請求已為相當釋明。聲請人主張系爭
    契約業因系爭信函送達相對人而告終止，並立於實質所有人
    地位，行使物上請求權請求移轉登記返還系爭不動產所有權
    部分，其訴訟標的核屬基於物權關係之請求，且此權利之取
    得、設定、喪失或變更，依法應經登記，合於民事訴訟法第
    254 條第5 項規定，應予准許。 
　㈡另法院依民事訴訟法第254 條准許為訴訟繫屬事實之登記，
    並無禁止或限制相對人處分登記標的之效力，自應斟酌個案
    情節，妥適酌定是否命供擔保及擔保金額，所命擔保之數額
    ，不得逾越同類事件中法官於假扣押、假處分時酌定之擔保
    金額（民事訴訟法第254 條第7 項立法理由可資參照）。系
    爭不動產係以信託為原因移轉登記於相對人，信託委託人及
    受益人均為本件聲請人，有前開不動產登記謄本、土地登記
    申請書、土地建築改良物信託契約書等附卷可稽，從而系爭
    不動產受訴訟繫屬登記後，縱有無法利用或處分之情形，亦
    難認相對人可能因此受有何種損害，是本院審酌上情，認本
    件無供擔保之必要，併予敘明。
四、據上論結，本件聲請為有理由，爰裁定如主文。
中　　華　　民　　國　 111　　年　　11　　月　　24　　日
                  民事第三庭  法　官　黃鈺純
以上正本係照原本作成。
如不服本裁定應於送達後10日內向本院提出抗告狀，並繳納抗告
費新臺幣1,000元。
中　　華　　民　　國　 111　　年　　11　　月　　24　　日
                              書記官  施盈如
附表
門牌號碼： 臺北市○○區○○○路00號（地下室至地上4 樓）  面積（平方公尺） 聲請人詹逸軒應有部分 聲請人詹早苗應有部分 聲請人張俊霖應有部分 建物 臺北市○○區○○段0 ○段000 ○號（地下室） 169.51 1/2 1/4 1/4  臺北市○○區○○段0 ○段000 ○號（1 樓） 195.06 1/2 1/4 1/4  臺北市○○區○○段0 ○段000 ○號（2 樓） 198.51 1/2 1/4 1/4  臺北市○○區○○段0 ○段000 ○號（3 樓） 202.41 1/2 1/4 1/4  臺北市○○區○○段0 ○段000 ○號（4 樓） 202.41 1/2 1/4 1/4 土地 臺北市○○區○○段0 ○段0 地號 267 2273/10000 1137/10000 1136/10000